臺灣臺北地方法院民事判決　八十九年度續字第九號
　　原　　　告
　　即反訴被告　偉倡營造有限公司
　　法定代理人　甲○○
　　即反訴原告　擎邦國際科技工程股份有限公司
　　法定代理人　乙○○
右當事人間請求給付工程款事件，本院判決如左：
    主      文
被告應給付原告新台幣陸佰拾萬貳仟零貳拾元，及自民國八十九年十二月三十
日起至清償日止，按年息百分之五計算之利息。
原告其餘之訴駁回。
訴訟費用由被告負擔百分之九十九；餘由原告負擔。
本判決原告勝訴部分，於原告以新台幣貳佰壹拾壹萬壹仟元為被告供擔保後，得假執
行。但被告如於假執行程序實施前，以新台幣陸佰拾萬貳仟零貳拾元為原告預
供擔保，得免為假執行。
原告其餘假執行之聲請駁回。
反訴原告之訴及假執行之聲請均駁回。
反訴訴訟費用由反訴原告負擔。
    事      實
甲、原告方面：
一、聲明：
（一）本訴部分：被告應給付原告新台幣（下同）陸佰拾伍萬壹仟佰零捌元，及
      自起訴狀繕本送達翌日起至清償日止，按年息百分之五計算之利息；並願供擔
      保，請准宣告假執行。
（二）反訴部分：反訴原告之訴及假執行之聲請均駁回；如受不利之判決，願預供擔
      保，請准免為假執行。
二、陳述：
（一）本訴部分：原告分別於民國八十七年六月二日、同年月三十日、同年十一月十
      八日，與被告簽定工程合約書三份，合約編號分別為ＢＧ一○○七號、ＢＯ一
      ○一○號、ＢＯ一○二六號，分別約定原告承攬台中港西五碼頭儲槽案第一期
      工程、第二期工地施工建造連工帶料續包工程、台中港西五號碼頭案ＰＵＭＰ
      區遮雨棚、管墩土建工程及泵島欄杆、警示油漆工程（下稱系爭工程），工程
      總價為伍仟壹佰零參萬肆仟參佰零柒元。嗣原告於八十八年九月一日，在合約
      期限內如期完工，有被告簽收之竣工報告書可證；且上開工程所興建之辦公室
      ，亦經台中縣政府於八十八年十二月二十三日，核發八十七年工建使字第二六
      三六號使用執照，另經辦理建物所有權之保存登記，足見系爭工程確實已全部
      完工。是依上開工程合約書第十五條第三項約定，工程完工後，被告應於一個
      月內負責驗收。惟原告曾於八十八年十一月二十六日、同年十二月三日、同年
      十二月十日，分別以中郵管局第三五支局第二八四九、二八八○號存證信函，
      以及台中三五支局第二九五九號存證信函，通知被告和業主即訴外人民興實業
      股份有限公司﹙下稱民興公司﹚前來辦理驗收程序。惟被告卻置之不埋，顯係
      無故刁難。而依最高法院八十七年台上字第一二○五號民事判決、八十八年台
      上字第一四五一號民事判決均表示：「當事人預期不確定事實之發生，以該事
      實發生時為債務之清償期者，倘債務人以不正當行為阻止該事實之發生，類推
      適用民法第一百零一條第一項規定，應視為清償期已屆至。」是本件原告已依
      約完工，被告僅支付部分工程款，尚積欠原告陸佰拾伍萬壹仟佰零捌元，
      原告屢次請求被告前來驗收本件工程，被告均置若罔聞，無故不前來驗收，依
      前揭最高法院判決意旨，應視本件工程已驗收合格，被告自有給付所積欠工程
      款之義務。爰依承攬之法律關係，請求被告給付陸佰拾伍萬壹仟佰零捌元
      ，及自起訴狀繕本送達翌日起至清償日止，按年息百分之五計算之利息。
（二）對被告抗辯所為之陳述及反訴部分之答辯：
  １、本件原告對於被告之承攬報酬請求權，乃已確定發生之債權，雖必須待被告與
      業主民興公司驗收後，清償期始為屆至，但並非屬於附停止條件之債權。而依
      最高法院二十八年上字第一七四○號判例表示：「當事人預期不確定事實之發
      生，以該事實發生時為債務之清償期者，應認該事實發生時或其發生已不能時
      ，為清償期屆至之時。」另依最高法院八十七年台上字第一二○五號判例表示
      ：「當事人預期不確定事實之發生，以該事實發生時為債務之清償期者，倘債
      務人以不正當行為阻止該事實之發生，類推適用民法第一百零一條第一項規定
      ，應視為清償期已屆至。」本件被告早於八十八年九月一日完工，並向被告提
      出竣工報告書，通知被告派員驗收。詎被告竟置之不理，未能依約如期驗收。
      再依最高法院八十六年度台上字第二二號民事判決表示：「因條件成就而受不
      利益之當事人，如以不正當行為阻其條件之成就者，視為條件已成就，民法第
      一百零一條第一項定有明文。所謂以不正當行為阻其條件之成就，不僅指作為
      ，即不作為亦包括在內。」是被告遲不進行驗收，依上開說明，原告之承攬報
      酬請求權，自應視為給付期限業已屆至。則被告抗辯稱原告未通過驗收，給付
      條件尚未成就，自無足採。
  ２、又被告抗辯稱原告施作系爭工程，具有重大瑕疵，惟原告否認之。是依民事訴
      訟法第二百七十七條規定：「當事人主張有利於己之事實者，就其事實有舉證
      之責任。但法律別有規定，或依其情形顯失公平者，不在此限。」則被告自應
      就所抗辯之瑕疵部分，負舉證責任。然原告於八十八年九月一日，完成系爭工
      程時，系爭工程並無任何瑕疵，被告亦遲未履行驗收之義務；直至八十八年九
      月二十一日，台灣地區發生九二一大地震後，被告收受原告於八十八年十一月
      二十六日，所寄發之中郵管局第三五支局第二八四九號存證信函後，始以八十
      八年十二月一日第二八○號存證信函，辯稱系爭工程具有瑕疵。是依民法第五
      百零八條規定：「工作毀損滅失之危險，於定作人受領前，由承攬人負擔。如
      定作人受領遲延者，其危險由定作人負擔。」是系爭工程於完工後，因九二一
      大地震所造成之損壞，自應由被告負擔，被告執此抗辯為系爭工程之瑕疵，顯
      屬無據。故系爭工程並無任何瑕疵，亦無契約約定終止事由之發生，被告自不
      得終止合約，亦不得主張受有損害，或主張抵銷。
三、證據：提出工程合約書、存證信函各三份、竣工報告書、使用執照、建物登記謄
    本、請款明細表、工程預算書各一份為證。
乙、被告方面：
一、聲明：
（一）本訴部分：駁回原告之訴及假執行之聲請；如受不利之判決，願預供擔保，請
      准免為假執行。
（二）反訴部分：反訴被告應給付反訴原告肆佰柒拾貳萬壹仟壹佰零貳元，及自反訴
      起訴狀繕本送達翌日起至清償日止，按年息百分之五計算之利息；並願供擔保
      ，請准宣告假執行。
二、陳述：
（一）本訴部分：
  １、被告承攬原告有關台中港西五碼頭儲槽案工程，共訂有八個合約，合約編號分
      別ＢＧ一○○七號、ＢＧ一○○七Ａ號、ＢＧ一○○七Ｂ號、ＢＧ一○四○號
      、ＢＧ一○四一號、ＢＯ一○一○號、ＢＯ一○二六號、ＢＯ一○三四號，工
      程未稅總價為伍仟肆佰壹拾萬元；其中除合約編號ＢＧ一○○七號，工程尾款
      為貳佰柒拾玖萬陸仟捌佰伍拾元；另合約編號ＢＧ一○○七號部分，合約總工
      程款為拾壹萬伍仟元；又合約編號ＢＯ一○一○號部分，工程尾款為貳佰貳
      拾萬玖仟肆佰伍拾捌元；合計共陸佰拾伍萬壹仟佰零捌元，被告尚未給
      付外，其餘部分均已給付完畢。
  ２、另本件系爭承攬工程，係採取連工帶料統包方式承包，承攬人之責任，必須等
      到業主即訴外人民興公司正式驗收合格，才算完成。而依工程合約有關工程驗
      收之約定，驗收流程為竣工報告、初驗、瑕疵改善、複驗、業主正式驗收。然
      系爭工程原告僅完成竣工報告，連初驗均未通過，遑論正式驗收。而被告尚未
      給付之部分，除合約編號ＢＯ一○二六號契約外，其餘部分均為工程尾款。但
      工程尾款之給付，依工程合約書付款辦法之約定，應於被告及業主民興公司正
      式驗收合格後，由原告簽發以被告為受款人，按合約總價百分之十計算之保固
      履約支票予被告後，被告始有給付之義務。至於合約編號ＢＯ一○二六號契約
      ，總工程款為拾壹萬伍仟元，依該工程合約書第五條付款方式之約定，應於
      原告完成工程，經被告驗收合格後，支付四十五天之期票。惟原告所承攬之系
      爭工程，均尚未通過正式驗收，故工程款之給付條件，尚未成就。原告雖曾以
      其所提出之存證信函，要求被告支付合約編號ＢＯ一○一○號之工程第八期工
      程款，壹佰柒拾玖萬零肆佰貳拾貳元。但被告已分別於八十八年十二月一日、
      同年月九日，以第二八○、四三三一號存證信函回覆原告，說明未能付款之理
      由，並非如原告所稱無故刁難。況原告既僅就上開合約編號ＢＯ一○一○號工
      程合約，要求支付第八期工程款，對其他合約之工程款，則未有任何要求，可
      知被告拒付該部分之工程款，應有正當理由。
  ３、又依最高法院八十五年台上字第二二八○號民事判決表示：「按承攬人完成工
      作，應使其具備約定之品質、無減少或滅失價值或不適於通常或約定使用之瑕
      疵，固為民法第四百九十二條所明定，惟此乃有關承攬人瑕疵擔保責任之規定
      ，與承攬工作之完成無涉。倘承攬工作已完成，縱該工作有瑕疵，亦不得因而
      謂工作尚未完成。」就此判決意旨以觀，本件原告於八十八年九月一日，向被
      告提出之竣工報告書上記載，請被告派員驗收。可知系爭工程具有無瑕疵，尚
      待依約完成驗收始能確定。故原告稱其於八十八年九月一日，已完成系爭工程
      ，將工程交付予被告時，並無任何瑕疵，顯與事實不符。至原告所提之竣工報
      告書，縱經被告相關人員簽收，充其量只能證明原告已按合約工程項目施作竣
      工，但卻不能證明原告施作工程，已通過正式驗收，而得依合約請求給付工程
      款。至於原告所提之使用執照、建物登記謄本，亦均不能證明系爭工程無瑕疵
      或已通過正式驗收。且原告承攬之系爭工程，有多處瑕疵，經被告再三要求改
      善，原告竟置不理，又任意停工。被告為趕工期，以免受罰，在催告原告修補
      無效後，依合約關於約定終止權之約定，聲明終止合約，轉由其他專業承商繼
      續施作改善完成。被告為此支付相關費用，共陸佰貳拾伍萬貳仟肆佰壹拾元，
      以此扣抵被告尚未給付之工程款，陸佰拾伍萬壹仟佰零捌元，加上原告應
      賠償之違約金，為肆佰捌拾貳萬元，則原告尚應給付被告費用損失，為肆佰柒
      拾貳萬壹仟壹佰零貳元。故原告就其所主張之工程款，對於被告已無請求權存
      在。
  ４、再查，「工作有瑕疵者，定作人得定相當期限，請求承攬人修補之。承攬人不
      於前項期限內修補者，定作人得自行修補，並向承攬人請求償還修補必要之費
      用。」民法第四百九十三條第一、二項得以參照。再依民法第四百九十四條、
      第四百九十五條第一項分別規定：「承攬人不於前條第一項所定期限內修補瑕
      庛，定作人得解除契約或請求減少報酬。」、「因可歸責於承攬人之事由，致
      工作發生瑕庛者，定作人除依前二條之規定，請求修補或解除契約，或請求減
      少報酬外，並得請求損害賠償。」本件被告即反訴原告所為反訴之請求，即依
      據上開民法第四百九十三條、四百九十五條之規定，此等承攬人瑕疵擔保之責
      任，原屬法定，無待約定。且定作人依民法第四百九十五條規定請求損害賠償
      ，並不以承攬契約經解除為要件，最高法院七十年台上字第二六九九號判例，
      亦得參照。但因兩造將瑕疵擔保責任，涵蓋於工程合約之中，並將原告未履行
      合約之約定，列為被告終止合約之條件。故被告乃主張依約終止合約，並請求
      償還修改費用及損害賠償。惟不論依法或依約，被告均有所本，縱認工作完成
      後，定作人已無合約終止權，如承攬人依法應負瑕庛擔保之責任，亦無礙於本
      件反訴原告之請求，蓋此等請求權均不以終止合約為要件。
  ５、至於被告有無合約之終止權，依民法第五百十一條前段規定：「工作未完成前
      ，定作人得隨時終止契約。」似指定作人只有在工作未完成前，始有終止契約
      之餘地。惟契約之終止，原在消減契約關係，故只要契約關係有效存在，均有
      終止之問題，而終止有法定終止及約定終止之分，依契約自由之原則，只要不
      違背法律強制規定，當事人均得任意約定契約終止之事由。而本件兩造既將瑕
      疵擔保責任列入合約，並約定為原告應履行之合約義務，在原告完全履行之前
      ，亦即在合約有效存續中，經被告定期催告履行而拒不履行，則被告依約聲明
      終止合約，另覓廠商完成瑕疵之修補工作，於法應無不合。另原告於八十八年
      九月一日，提出竣工報告書後，被告及業主民興公司即相繼於同年九月一日、
      同年十月五日，就已發現之瑕疵，要求原告改善。再於八十八年十月八日、十
      月廿一日、十月廿五日、十一月十八日、十一月廿四日，分別指明缺失項目，
      詳列工程缺陷表，限期要求改善。但原告均置不理，被告為趕工期，不得不另
      行發包施工修補，直至八十九年二月廿九日，始經業主民興公司完成驗收。故
      原告指稱被告自始未偕原告及業主共同辦理驗收，顯與事實不符。
  ６、又依民法第五百零八條前段規定：「工作毀損、滅失之危險，於定作人受領前
      ，由承攬人負擔。」此所謂受領，與民法第二百七十三條所稱交付之概念不同
      ，此乃同為有償契約，而關於買賣危險負擔之規定，於承攬無可準用，而必須
      另行規定之原因所在，蓋二者契約之性質不同。如建築承攬人於定作人之土地
      建築房屋，則以定作人表示承認其給付於主要之點為符合於契約之履行為受領
      ，即俗所謂驗收，學者史尚寬著有債法各論第三二六頁，得以參照。況查，系
      爭工程合約係屬連工帶料統包工程，原告之履約責任，必待業主民興公司驗收
      合格，始稱完成。而原告於八十八年九月一日，所提出之竣工報告書，僅在啟
      動定作人之驗收程序，縱使原告將已完成之工作移交定作人管理，亦只是啟動
      驗收之必要作為，在未通過驗收之前，自不能認為定作人已受領完成之工作。
      而本件業主民興公司既於八十九年二月廿九日，始正式完成驗收而受領原告完
      成之工作，則因八十八年九月廿一日，震災所發生之危險責任，自仍應由原告
      負擔。況被告所主張之瑕疵，既非屬於工作毀損滅失危險之範疇，更無民法第
      五百零八條規定之適用。
（二）反訴部分：依合約編號ＢＧ一○○七號、ＢＯ一○一○號合約第十三條，以及
      合約編號ＢＯ一○二六號工程合約書第十四條，有關終止合約權之約定，反訴
      被告未履行本合約約定或任意停止工作，反訴原告得終止合約，反訴原告因此
      所受之損失，反訴被告應負賠償之責任；如因此造成反訴原告須找第三者來完
      成工作時，反訴被告須支付違約金，金額為所收定金之一倍。本件因反訴被告
      施作系爭工程，工程發生瑕疵，反訴原告除先後以存證信函催告反訴被告改善
      外，並分別於八十八年十月八日、同年月二十一日、同年月二十五日、同年十
      一月十八日、同年十一月二十四日，以八二四Ｆ○四○Ｗ號函、ＫＰＪＳ○九
      三號函、ＫＰＪＳ○九四號函、ＫＰＪＳ○九六號函、八八擎字第一一○二號
      函，詳列缺失項目，限期要求改善。但反訴被告均置不理，故反訴原告終止合
      約，另行招商完成改善工作，應有正當理由。由於反訴被告未依約於反訴原告
      所定期限內，完成瑕疵之改善工作，並任意停止工作，致反訴原告不得不終止
      合約，轉由其他專業承商繼續施作改善完成，有如前陳。則依上開約定，反訴
      原告因此而支付之相關費用，共陸佰貳拾伍萬貳仟肆佰壹拾元，自應由反訴被
      告負責賠償。另反訴被告尚應給付反訴原告，以所收定金一倍計算之違約金，
      則編號ＢＧ一○○七號合約所收定金，為貳佰陸拾柒萬元；編號ＢＯ一○一○
      號合約所收定金，為貳佰壹拾伍萬元；合計共肆佰捌拾貳萬元，反訴被告應按
      此金額給付違約金。是以上開反訴被告應負擔之賠償費用、違約金，與反訴原
      告尚應給付反訴被告之工程款，相互扣抵，反訴被告尚應給付反訴原告肆佰柒
      拾貳萬壹仟壹佰零貳元。爰依前述工程合約書第十三條、第十四條之約定，請
      求反訴被告給付肆佰柒拾貳萬壹仟壹佰零貳元，及自反訴起訴狀繕本送達翌日
      起至清償日止，按年息百分之五計算之利息。
三、證據：提出請款明細表、台中港西五碼頭儲槽案工程相關合約、存證信函、八二
    四Ｆ○四○Ｗ號函、ＫＰＪＳ○九三號函、ＫＰＪＳ○九四號函、ＫＰＪＳ○九
    六號函、八八擎字第一一○二號函、其他專業承商改善缺失相關費用明細表及佐
    證資料、業主民興實公司八十九年二月二十一日函文及附件各一份、工程缺陷表
    一百一十五份為證，並聲請訊問證人曾裕仁、李懷禎。
    理      由
一、原告起訴主張：原告分別於八十七年六月二日、同年月三十日、同年十一月十八
    日，與被告簽定工程合約書三份，合約編號分別為ＢＧ一○○七號、ＢＯ一○一
    ○號、ＢＯ一○二六號，約定原告承攬台中港西五碼頭儲槽案之系爭工程，工程
    總價為伍仟壹佰零參萬肆仟參佰零柒元。嗣原告於八十八年九月一日，在合約期
    限內如期完工，有被告簽收之竣工報告書可證；且系爭工程所興建之辦公室，亦
    經台中縣政府於八十八年十二月二十三日，核發八十七年工建使字第二六三六號
    使用執照，另經辦理建物所有權之保存登記，足見系爭工程確實已全部完工。是
    依上開工程合約書第十五條第三項之約定，工程完工後，被告應於一個月內負責
    驗收。惟原告曾於八十八年十一月二十六日、同年十二月三日、同年十二月十日
    ，分別以中郵管局第三五支局第二八四九、二八八○號存證信函，以及台中三五
    支局第二九五九號存證信函，通知被告和業主民興公司前來辦理驗收程序。惟被
    告卻置之不埋，顯係無故刁難。而依最高法院八十七年台上字第一二○五號民事
    判決、八十八年台上字第一四五一號民事判決均表示：「當事人預期不確定事實
    之發生，以該事實發生時為債務之清償期者，倘債務人以不正當行為阻止該事實
    之發生，類推適用民法第一百零一條第一項規定，應視為清償期已屆至。」是本
    件原告已依約完工，被告僅支付部分工程款，尚積欠原告陸佰拾伍萬壹仟佰
    零捌元，原告屢次請求被告前來驗收系爭工程，被告均置若罔聞，無故不前來驗
    收，依前揭最高法院判決意旨，應視本件工程已驗收合格，被告自有給付積欠工
    程款之義務。爰依承攬之法律關係，請求被告給付陸佰拾伍萬壹仟佰零捌元
    ，及自起訴狀繕本送達翌日起至清償日止，按年息百分之五計算之利息等語。
二、被告則以：本件系爭工程採取連工帶料統包方式承包，承攬人之責任，必須等到
    業主民興公司正式驗收合格，才算完成。而依工程合約有關工程驗收之約定，驗
    收流程為竣工報告、初驗、瑕疵改善、複驗、業主正式驗收。然原告承攬之系爭
    工程，僅完成竣工報告，連初驗均未通過，遑論正式驗收。是原告所承攬之系爭
    工程，既尚未通過正式驗收，工程款之給付條件，尚未成就。至原告所提之竣工
    報告書，縱經被告相關人員簽收，充其量只能證明原告已按合約工程項目施作竣
    工，但卻不能證明原告施作工程，已通過正式驗收，得依合約請求給付工程款。
    而原告承攬之系爭工程，有多處瑕疵，經被告再三要求改善，原告竟置不理；且
    原告任意停工，被告為趕工期，以免受罰，在催告原告修補無效後，依合約關於
    終止合約權之約定，聲明終止合約，轉由其他專業承商繼續施作改善完成。被告
    為此支付相關費用，共陸佰貳拾伍萬貳仟肆佰壹拾元，以此扣抵被告尚未給付之
    工程款，陸佰拾伍萬壹仟佰零捌元，加上原告應賠償之違約金，為肆佰捌拾
    貳萬元，則原告尚應給付被告費用損失，為肆佰柒拾貳萬壹仟壹佰零貳元。故原
    告就其所主張之工程款，對於被告已無請求權存在。另原告於八十八年九月一日
    ，提出竣工報告書後，被告及業主民興公司即相繼於同年九月一日、同年十月五
    日，就已發現之瑕疵，要求原告改善。再於八十八年十月八日、十月廿一日、十
    月廿五日、十一月十八日、十一月廿四日，分別指明缺失項目，詳列工程缺陷表
    ，限期要求改善。但原告均置不理，被告為趕工期，不得不另行發包施工修補，
    直至八十九年二月廿九日，始經業主民興公司完成驗收。故原告指稱被告自始未
    偕原告及業主共同辦理驗收，顯與事實不符。又依民法第五百零八條所規定有關
    定作人之受領，與民法第二百七十三條所稱交付之概念不同，如建築承攬人於定
    作人之土地建築房屋，則以定作人表示承認其給付於主要之點為符合於契約之履
    行為受領，即所謂驗收。況系爭工程合約係屬連工帶料統包工程，原告之履約責
    任，必待業主民興公司驗收合格，始稱完成。而原告於八十八年九月一日，所提
    出之竣工報告書，僅在啟動定作人之驗收程序，縱使原告將已完成之工作移交定
    作人管理，亦只是啟動驗收之必要作為，在未通過驗收之前，自不能認為定作人
    已受領完成之工作。而本件業主民興公司既於八十九年二月廿九日，始正式完成
    驗收而受領原告完成之工作，則因八十八年九月廿一日，震災所發生之危險責任
    ，自仍應由原告負擔云云，資為抗辯。
三、反訴原告主張：依合約編號ＢＧ一○○七號、ＢＯ一○一○號合約第十三條，以
    及合約編號ＢＯ一○二六號工程合約書第十四條，有關約定終止權之約定，反訴
    被告未履行本合約或任意停止工作，反訴原告得終止合約，反訴原告因此所受之
    損失，反訴被告應負賠償之責任；如因此造成反訴原告須找第三者來完成工作時
    ，反訴被告須支付違約金，金額為所收定金之一倍。本件因反訴被告施作系爭工
    程，工程發生瑕疵，反訴原告除先後以存證信函催告反訴被告改善外，並分別於
    八十八年十月八日、同年月二十一日、同年月二十五日、同年十一月十八日、同
    年十一月二十四日，以八二四Ｆ○四○Ｗ號函、ＫＰＪＳ○九三號函、ＫＰＪＳ
    ○九四號函、ＫＰＪＳ○九六號函、八八擎字第一一○二號函，詳列缺失項目，
    限期要求改善。但反訴被告均置不理，故反訴原告終止合約，另行招商完成改善
    工作，應有正當理由。由於反訴被告未依約於反訴原告所定期限內，完成瑕疵之
    改善工作，任意停止工作，致反訴原告不得不終止合約，轉由其他專業承商繼續
    施作改善完成，有如前陳。則依上開約定，反訴原告因此而支付之相關費用，共
    陸佰貳拾伍萬貳仟肆佰壹拾元，自應由反訴被告負責賠償。另反訴被告尚應給付
    反訴原告，以所收定金一倍計算之違約金，則編號ＢＧ一○○七號合約所收定金
    ，為貳佰陸拾柒萬元；編號ＢＯ一○一○號合約所收定金，為貳佰壹拾伍萬元；
    合計共肆佰捌拾貳萬元，反訴被告應按此金額給付違約金。是以上開反訴被告應
    負擔之賠償費用、違約金，與反訴原告尚應給付反訴被告之工程款，相互扣抵，
    反訴被告尚應給付反訴原告肆佰柒拾貳萬壹仟壹佰零貳元。爰依前述工程合約書
    第十三條、第十四條之約定，請求反訴被告給付肆佰柒拾貳萬壹仟壹佰零貳元，
    及自反訴起訴狀繕本送達翌日起至清償日止，按年息百分之五計算之利息等語。
四、反訴被告則以：反訴被告對於反訴原告之承攬報酬請求權，乃已確定發生之債權
    ，雖必須待反訴原告與業主民興公司驗收後，清償期始為屆至，但並非屬於附停
    止條件之債權。而依最高法院二十八年上字第一七四○號判例意旨：「當事人預
    期不確定事實之發生，以該事實發生時為債務之清償期者，應認該事實發生時或
    其發生已不能時，為清償期屆至之時」。另依最高法院八十七年台上字第一二○
    五號判例意旨：「當事人預期不確定事實之發生，以該事實發生時為債務之清償
    期者，倘債務人以不正當行為阻止該事實之發生，類推適用民法第一百零一條第
    一項規定，應視為清償期已屆至。」本件反訴被告早於八十八年九月一日完工，
    向反訴原告提出竣工報告書，通知反訴原告派員驗收。詎反訴原告竟置之不理，
    未能依約如期驗收。是依上開說明，反訴原告遲不進行驗收，自應視為給付期限
    業已屆至。又反訴原告主張反訴被告施作系爭工程，具有瑕疵，惟反訴被告否認
    之。依民事訴訟法第二百七十七條之規定，反訴原告自應就所主張之瑕疵部分，
    負舉證責任。然反訴被告於八十八年九月一日，完成系爭工程時，並無任何瑕疵
    ，反訴原告亦遲未履行驗收之義務，直至八十八年九月二十一日，台灣地區發生
    九二一大地震後，反訴原告收受反訴被告於八十八年十一月二十六日，所寄發之
    中郵管局第三五支局第二八四九號存證信函後，始以八十八年十二月一日第二八
    ○號存證信函，主張系爭工程具有瑕疵。是依民法第五百零八條之規定，系爭工
    程於完工後，因九二一大地震所造成之損壞，自應由反訴原告負擔，反訴原告執
    此主張系爭工程有瑕疵，顯屬無據。則系爭工程並無任何瑕疵，亦無約定終止事
    由之發生，反訴原告自不得終止合約，亦不得主張受有損害或請求違約金云云，
    資為抗辯。
五、兩造不爭執之事實：
（一）原告主張其分別於八十七年六月二日、八十七年六月三十日、八十七年十一月
      十八日，與被告簽定工程合約書三份，合約編號分別為ＢＧ一○○七號、ＢＯ
      一○一○號、ＢＯ一○二六號，約定原告承攬台中港西五碼頭儲槽案之系爭工
      程，工程總價為伍仟壹佰零參萬肆仟參佰零柒元；且本件系爭工程尚未領取之
      工程款，尚有陸佰拾伍萬壹仟佰零捌元之事實，業據其提出工程合約書三
      份、請款明細表一份為證，亦為被告所自認，則原告此部分主張之事實，自堪
      信為真實。
（二）原告復主張其於八十八年九月一日，向被告提出竣工報告書，系爭工程所興建
      之辦公室，亦經台中縣政府於八十八年十二月二十三日，核發八十七年工建使
      字第二六三六號使用執照，亦經辦理建物所有權之保存登記；另原告曾於八十
      八年十一月二十六日、同年十二月三日、同年十二月十日，分別以中郵管局第
      三五支局第二八四九、二八八○號存證信函，以及台中三五支局第二九五九號
      存證信函，通知被告和業主民興公司驗收系爭工程之事實，復據其提出竣工報
      告書、使用執照、建物登記謄本、請款明細表各一份、上開存證信函三份為證
      ，亦經訊問被告公司實際負責系爭工程之現場專業主任工程師即證人曾裕仁、
      土地主任工程師即證人李懷禎屬實，亦堪信為真實。
（三）反訴原告主張反訴原告曾分別於八十八年十月八日、同年月二十一日、同年月
      二十五日、同年十一月十八日、同年十一月二十四日，以八二四Ｆ○四○Ｗ號
      函、ＫＰＪＳ○九三號函、ＫＰＪＳ○九四號函、ＫＰＪＳ○九六號函、八八
      擎字第一一○二號函，詳列系爭工程之缺失項目，限期要求反訴被告改善之事
      實，亦據反訴原告提出八二四Ｆ○四○Ｗ號函、ＫＰＪＳ○九三號函、ＫＰＪ
      Ｓ○九四號函、ＫＰＪＳ○九六號函、八八擎字第一一○二號函在卷，亦為反
      訴被告所不爭執，堪信為真實。
六、兩造爭執之爭點：
    至原告另主張系爭工程已於八十八年九月一日，在合約期限內如期完工，被告對
    於原告要求依約驗收之通知，均置之不埋，無故刁難；本件系爭工程已因被告故
    意不驗收，視為已驗收合格，給付期限業已屆至，被告應依承攬之法律關係，負
    擔給付工程尾款責任之部分；則被告否認之，並以前揭情詞抗辯之。又反訴原告
    主張反訴被告施作系爭工程，具有多處瑕疵，經反訴原告先後以存證信函、八二
    四Ｆ○四○Ｗ號函、ＫＰＪＳ○九三號函、ＫＰＪＳ○九四號函、ＫＰＪＳ○九
    六號函、八八擎字第一一○二號函，詳列缺失項目，限期要求改善，反訴被告均
    置不理，任意停止工作，致反訴原告終止合約，轉由其他專業承商繼續施作改善
    完成，則反訴原告因此而支付之相關費用，共陸佰貳拾伍萬貳仟肆佰壹拾元，應
    由反訴被告負責賠償；且反訴被告尚應給付反訴原告，以所收定金一倍計算之違
    約金，依編號ＢＧ一○○七號合約所收定金，為貳佰陸拾柒萬元；編號ＢＯ一○
    一○號合約所收定金，為貳佰壹拾伍萬元；合計共肆佰捌拾貳萬元，反訴被告應
    按此金額給付違約金；是以上開反訴被告應負擔之賠償費用、違約金，與反訴原
    告尚應給付反訴被告之工程款，相互扣抵，反訴被告尚應給付反訴原告肆佰柒拾
    貳萬壹仟壹佰零貳元之部分；反訴被告亦否認之，亦以前揭情詞抗辯之。是本件
    依兩造之書狀往來，以及於言詞辯論期日所為之整理協議簡化爭點，確認兩造爭
    執之爭點，即在於：
（一）原告承攬之系爭工程，是否業已完工驗收？
（二）原告施作之系爭工程，是否具有瑕疵？
（三）被告抗辯行使約定終止權，是否有理由？
七、關於本件之爭點，分述如下：
（一）原告承攬之系爭工程，是否業已完工驗收？
  １、經查，依兩造所簽定之合約編號ＢＧ一○○七號工程合約書第一條、第五條第
      一項分別約定：「工程名稱：台中港西五碼頭儲槽案土建施工建造連工帶料統
      包工程。」、「工程範圍及內容：本工程之辦公室、電器室、消防泵房、水池
      、警衛室、球槽基礎（含基樁）、圍牆大門、地坪排水等全廠土建工程。」又
      依合約編號ＢＯ一○一○號工程合約書第一條、第五條第一項分別約定：「工
      程名稱：台中港西五碼頭儲槽案第二期工程土建施工建造連工帶料統包工程。
      」、「工程範圍及內容：本工程之辦公室、灌裝平台、廢水池、警衛室、球槽
      基礎（含基樁）、管墩基礎、管溝涵箱、圍牆大門、地坪排水、ＡＣ道路等全
      廠土建工程。」再依合約編號ＢＯ一○二六號工程合約書第一條、第三條第一
      項、第二項分別約定：「工程名稱：台中港西五碼頭儲槽案ＰＵＭＰ區遮雨棚
      、管墩土建工程及泵島欄杆、警示油漆工程。」、「工程範圍及內容：所有基
      礎等土建部分及按裝。泵島警示油漆。」另兩造簽定合約編號ＢＧ一○○七號
      、ＢＯ一○一○號工程合約書第十五條均約定：「工程驗收：工程全部完竣後
      須經甲方（指被告）及甲方之業主驗收，初驗工程之品質、數量及範圍。在驗
      收過程中，乙方（指被告）須提供足夠的施工人員及機具以協助驗收工作。驗
      收時，如有局部不合格，乙方應即在甲方指定的期限內修理及改善，再申請複
      驗，一切修改費用由乙方自行負責。工程完工後，甲方應於一個月內負責驗收
      。」又合約編號ＢＯ一○二六號工程合約書第十六條亦約定：「工程驗收：工
      程全部完竣後須經甲方及甲方之業主驗收，初驗工程之品質、數量及範圍。在
      驗收過程中，乙方須提供足夠的施工人員及機具以協助驗收工作。驗收時，如
      有局部不合格，乙方應即在甲方指定的期限內修理及改善，再申請複驗，一切
      修改費用由乙方自行負責。」是依上開約定，原告自應依約完成約定之施作工
      程，經被告驗收合格後，始屬於完成上開工程。另依民法第四百九十條第一項
      、第四百九十二條分別規定：「稱承攬者，謂當事人約定，一方為他方完成一
      定之工作，他方俟工作完成，給付報酬之契約。」、「承攬人完成工作，應使
      其具備約定之品質及無減少或滅失價值或不適於通常或約定使用之瑕疵。」則
      依此規定，承攬工程之完成，自應以承攬工程是否具備約定之品質、通常之價
      值、使用為準。故本件系爭工程是否完成，自應以原告施作之系爭工程，是否
      已符合兩造之約定，達到適於上開工程使用之效用為準。
  ２、次查，依合約編號ＢＧ一○○七號工程合約書第四條、合約編號ＢＯ一○一○
      號工程合約書第四條第一項、合約編號ＢＯ一○二六號工程合約書第五條分別
      約定：「工程期限，槽區土建基地及基樁等建造工程，於開工後七十個日曆天
      完工。全部土建工程於開工後二百個日曆天完工（以八十七年八月一日為開工
      日）。」、「工程期限：本工程連同一期工程於一期開工後二百五十個日曆天
      內完工。」、「施工期限：於八十八年七月十五日前施工完成（契約上已合意
      刪除）。」嗣因上開三份工程合約書對於施工期限約定，並不一致或未約定，
      以及兩造另簽定有合約編號ＢＧ一○○七Ａ號、ＢＧ一○○七Ｂ號、ＢＧ一○
      四○號、ＢＧ一○四一號、ＢＯ一○三四號之工程合約書，是依原告提出經被
      告公司實際負責系爭工程之現場專業主任工程師即證人曾裕仁、土地主任工程
      師即證人李懷禎簽名之竣工報告書記載，兩造係另以八十八年八月三十一日為
      完工期限，此經證人曾裕仁、李懷禎，結證屬實。後原告於八十八年八月三十
      一日，除兩造另為追加之管墩部分，因業主民興公司尚未整地完畢，尚未施作
      外，原告已施作完成系爭工程，此經證人曾裕仁、李懷禎於八十八年九月一日
      ，實際至系爭工程檢視後，證人曾裕仁、李懷禎均於竣工報告上簽名，並蓋用
      被告公司之工地專用章，此有原告提出被告亦不爭執之竣工報告書在卷足憑，
      亦經證人曾裕仁、李懷禎證述屬實。而證人曾裕仁擔任被告之現場專業主任工
      程師，所負責之業務範圍包括系爭工程之現場監工及工程驗收，此亦為證人曾
      裕仁證述明確，亦為兩造所不爭執。證人李懷禎亦明確證述，除前述追加之管
      墩工程部分外，系爭工程業已施作完工。是原告施作之系爭工程，於八十八年
      九月一日，原告出具竣工報告書予被告時，自已達到適於系爭工程使用之效用
      。則依上開工程合約書有關驗收部分之約定，被告自應於工程完工儘速驗收，
      且至遲應於原告完工後一個月內，亦即八十八年十月一日之前，負有驗收上開
      工程之義務。惟因被告遲未驗收系爭工程，致原告完成之系爭工程，因台灣地
      區於八十八年九月二十一日，所發生之「九二一大地震」，發生部分損壞之情
      事，致始原告完成之系爭工程，無法達成驗收，此亦經證人曾裕仁、李懷禎證
      述屬實。
  ３、再查，另依民法第四百九十條第一項、第五百零五條第一項分別規定：「稱承
      攬者，謂當事人約定，一方為他方完成一定之工作，他方俟工作完成，給付報
      酬之契約。」、「報酬應於工作交付時給付之，無須交付者，應於工作完成時
      給付之。」是依此規定，承攬人之報酬請求權，於承攬契約成立時即已發生。
      則前述合約編號ＢＧ一○○七號、ＢＯ一○一○號工程合約書第十五條，以及
      合約編號ＢＯ一○二六號工程合約書第十六條，兩造就系爭工程所約定，被告
      應於原告完工後一個月內，驗收系爭工程，該驗收之約定，自屬於原告請求承
      攬報酬之期限。再依民法第一百零一條第一項規定：「因條件成就而受不利益
      之當事人，如以不正當行為阻其條件之成就者，視為條件已成就。」又依最高
      法院八十七年台上字第一二○五號判例表示：「當事人預期不確定事實之發生
      ，以該事實發生時為債務之清償期者，倘債務人以不正當行為阻止該事實之發
      生，類推適用民法第一百零一條第一項規定，應視為清償期已屆至。」本件被
      告於原告完成系爭工程後，遲未履行驗收之義務，致系爭工程因九二一大地震
      ，造成部分工程毀損，以致無法進行驗收，是被告顯然有怠於驗收之不正當行
      為，以阻止原告完成驗收，揆諸前述最高法院八十七年台上字第一二○五號判
      例之意旨，以及民法第一百零一條第一項之規定，本件被告以怠於驗收之不正
      當行為，阻止原告因驗收而得請求之承攬報酬之發生，自應類推適用民法第一
      百零一條第一項之規定，視為原告之承攬報酬請求權，該清償期已屆至。故原
      告主張本件系爭工程，因被告怠於依約驗收，應視為已驗收完畢，其承攬報酬
      之期限，業已屆至，自堪採信。
（二）原告施作之系爭工程，是否具有瑕疵？
  １、另查，依民法第四百九十二條、第四百九十三條第一項、第五百零八條第一項
      、第五百十條分別規定：「承攬人完成工作，應使其具備約定之品質，及無減
      少，或滅失價值或不適於通常或約定使用之瑕疵。」、「工作有瑕疵者，定作
      人得定相當期限，請求承攬人修補之。」、「工作毀損、滅失之危險，於定作
      人受領前，由承攬人負擔，如定作人受領遲延者，其危險由定作人負擔。」、
      「前二條所定之受領，如依工作之性質，無須交付者，以工作完成時視為受領
      。」是依此規定，原告施作系爭工程，若有瑕疵，被告自得定期請求原告修補
      ；然若是原告於八十八年九月一日，完成系爭工程由被告受領後，所發生之危
      險，自應由被告負擔。就此部分，被告提出有關系爭工程瑕疵之工程缺陷表一
      百一十五份，並抗辯稱已分別於八十八年十月八日、同年月二十一日、同年月
      二十五日、同年十一月十八日、同年十一月二十四日，以八二四Ｆ○四○Ｗ號
      函、ＫＰＪＳ○九三號函、ＫＰＪＳ○九四號函、ＫＰＪＳ○九六號函、八八
      擎字第一一○二號函，詳列缺失項目，要求原告限期改善。惟原告否認之，並
      主張被告提出有關系爭工程瑕疵之一百一十五份工程缺陷表，均係九二一大地
      震所造成，並非原告施作系爭工程所發生之瑕疵。而依被告於八十八年十月八
      日，以八二四Ｆ○四○Ｗ號函，要求原告修補之項目，已明確記載有因九二一
      大地震所造成之損害部分，此有上開函文所附之台中港西五碼頭儲槽新建工程
      地震災害及施工不良項目表在卷足證，可知系爭工程確實有因九二一大地震，
      而造成部分損壞。且系爭工程確實因九二一大地震，造成部分損壞，亦經證人
      曾裕仁、李懷禎證述屬實。再依被告提出有關系爭工程瑕疵之工程缺陷表、驗
      收缺失報告，其中工程缺陷表部分，係於八十八年十月二十二日，由證人李懷
      禎至系爭工地現場檢視後，拍攝照片製作而成；另驗收缺失報告部分，係被告
      於八十八年十一月十八日，以ＫＰＪＳ○九六號函通知原告。是被告提出之上
      開工程缺陷表、驗收缺失報告，均係被告未通知原告一同驗收，由被告單方面
      就系爭工程所為之勘驗；且均包括系爭工程因九二一大地震毀損之部分，此有
      該上開工程缺陷表、驗收缺失報告在卷可證，亦經證人曾裕仁、李懷禎證述屬
      實。則被告抗辯工程缺陷表、驗收缺失報告所列之項目，均為原告施作系爭工
      程，應負擔之瑕疵，自難遽以採信。
  ２、接查，依前述民法第四百九十二條、第四百九十三條第一項、第五百零八條第
      一項、第五百十條之規定，原告對於八十八年九月一日，系爭工程完工時，原
      已存在之瑕疵，應負擔承攬人之修補責任；若係因九二一大地震所造成之損壞
      部分，自不必負擔修補責任。而證人李懷禎原為被告公司負責系爭工程之土地
      主任工程師，在擔任系爭工程之主任工程師期間，平時上班時間均固定巡視系
      爭工地；目前亦已不在被告公司任職；復於八十八年九月一日，在原告出具之
      竣工報告書上簽名時，親自勘驗原告施作之系爭工程；嗣於九二一大地震後，
      另於八十八年十月二十二日，至系爭工地現場勘驗後，拍攝照片製作被告所提
      出之一百一十五份工程缺陷表，此均經證人李懷禎證述屬實，亦為兩造所不爭
      執。則原告施作之系爭工程，於完工時是否具有瑕疵，何項工程係由九二一大
      地震所造成，證人李懷禎自知悉甚詳。則依證人李懷禎就被告提出之一百一十
      五份缺失報告表中，其中於八十八年九月一日，原告完成系爭工程時，顯然與
      九二一大地震無關，屬於工程收尾之瑕疵，共有工程缺失表編號六、七、八、
      九、十、十二、十三、十五、十七、十八、十九、二二、二三、二四、二五、
      二六、二七、二九、三二、三三、三四、三五、三六、三七、三八、三九、四
      十、四二、四八、五一、五二、五五、五七、五八、五九、六二、六三、六四
      、六五、六六、七十、七四、七六、七七、七八、七九、八三、八七、八八、
      九十、九一、九五、九六、一○七、一○八、一一○號，例如辦公室地下室牆
      面凹動未油漆、電器室百葉窗油漆收邊不整齊、電器室樑柱油漆未平、消防泵
      房油漆未補等，依工程缺失表上之照片檢視，顯然可見與九二一大地震無關之
      瑕疵。則被告抗辯稱原告施作系爭工程有瑕疵，於上開範圍內，自屬有據。至
      被告另抗辯其餘工程缺失表，例如碼頭面圍牆位移、廠區地坪裂縫、東側圍牆
      邊管溝裂縫等，顯然係因九二一大地震所造成之損害，亦抗辯稱為原告施作系
      爭工程之瑕疵，自屬無據。
  ３、續查，原告於施作系爭工程完工後，因被告遲未依約驗收，給付工程款，以及
      系爭工程因九二一大地震，造成上開損害等情形，使兩造對於系爭工程之瑕疵
      ，和九二一大地震造成之損害範圍，發生爭執，致原告對被告先後於八十八年
      十月八日、同年月二十一日、同年月二十五日、同年十一月十八日、同年十一
      月二十四日，以八二四Ｆ○四○Ｗ號函、ＫＰＪＳ○九三號函、ＫＰＪＳ○九
      四號函、ＫＰＪＳ○九六號函、八八擎字第一一○二號函，要求原告限期改善
      之函文，原告均無法依約履行修補之義務。是依民法第四百九十三條第一項、
      第二項規定：「工作有瑕疵者，定作人得定相當期限，請求承攬人修補之。承
      攬人不於前項期限內修補者，定作人得自行修補，並得向承攬人請求償還修補
      必要之費用。」則被告抗辯稱原告就上開瑕疵，已另行僱工修補，原告應償還
      必要之修補費用，尚屬有據。至有關被告因修補上開瑕疵之費用，雖被告抗辯
      稱系爭工程因轉由其他專業承商繼續施作改善，支出相關修理費用，共陸佰貳
      拾伍萬貳仟肆佰壹拾元。然被告上開修理費用，顯然包括前述系爭工程因九二
      一大地震所造成之損害部分；例如被告與訴外人洽昌昇營造有限公司簽定之工
      程合約書，其中有關台中港西五碼頭儲槽新建工程辦公室等建物修繕工程中，
      尚包括圍牆裂縫、位移、拆除重作、警衛室裂縫等，此有該工程合約書在卷。
      則原告主張以陸佰貳拾伍萬貳仟肆佰壹拾元，作為本件瑕疵之修補費用，自難
      以採信。是依原告就上開瑕疵，所提出經劉進忠建築師出具之工程預算書，前
      述應由被告負擔之瑕疵，合理之修補費用，為壹萬玖仟貳佰捌拾伍元，此亦有
      該工程預算書在卷；雖被告否認之，惟被告就原告應負責之瑕疵部分，亦未提
      出其他合理之修補費用，以供本院參酌，亦未聲請相關機構，以鑑定上開瑕疵
      之修補費用。故原告以劉進忠建築師所出具之工程預算書，作為瑕疵修補之費
      用，尚屬可採。
（三）被告抗辯行使約定終止權，是否有理由？
      末查，依前述合約編號ＢＧ一○○七號、ＢＯ一○一○號工程合約書第十三條
      ，以及合約編號ＢＯ一○二六號工程合約書第十四條分別約定：「工程未完成
      前，甲方（指被告）有權隨時終止合約。但應給付乙方已完成的進度費用及乙
      方（指原告）付給材料商定金之給付。而乙方有下列之一者，甲方得終止本約
      ，甲方因此受有損害，乙方應付賠償之責，如乙方無理賠償時，應由保證人賠
      償之。（１）乙方未履行本合約規定。（２）乙方能力薄弱，任意停止工作，
      或作輟無常，進行遲滯有事實者。（３）有上述兩項原因造成甲方須找第三者
      完完成工作時，乙方須付違約金，金額為所收定金的一倍，並須配合使接手廠
      商順利完成接手。」另依民法第五百十一條規定：「工作未完成前，定作人得
      隨時終止契約。但應賠償承攬人因契約終止而生之損害。」本件原告施作之系
      爭工程，已於八十八年九月一日完工；且被告前述要求原告修補之函文，尚包
      括因九二一大地震所造成，應由被告負擔之損壞部分；致原告進行修補後，因
      兩造對於瑕疵之範圍發生爭執，導致原告無法履行修補責任，此亦經證人李懷
      禎證述在卷。可知原告係因前述瑕疵範圍無法確定之爭執，以致無法履行修補
      責任，自與前述工程合約書第十三條、第十四條所約定，承攬人未履行合約修
      補責任或任意停止工作之約定，並不相符。則被告就系爭工程之瑕疵部分，主
      張原告施作系爭工程尚未完工，亦未履行合約修補責任，又有任意停止工作之
      情事，依前合約編號ＢＧ一○○七號、ＢＯ一○一○號工程合約書第十三條，
      以及合約編號ＢＯ一○二六號工程合約書第十四條之約定，於八十八年十一月
      八日，以存證信函通知原告，終止工程合約，自不生終止之效果。且被告另主
      張原告應依前述工程合約書第十三條第二款、第十四條第二款之約定，賠償被
      告陸佰貳拾伍萬貳仟肆佰壹拾元之修補費用，及以定金一倍計算之違約金，共
      肆佰捌拾貳萬元，亦屬無據。
八、按「報酬應於工作交付時給付之，無須交付者，應於工作完成時給付之。」民法
    第五百零五條第一項定有明文。本件原告已於八十八年九月一日，完成系爭工程
    ，且系爭工程因被告怠於驗收之不正當行為，阻止原告因驗收而得請求之承攬報
    酬之發生，應類推適用民法第一百零一條第一項規定，視為原告之承攬報酬請求
    權，該清償期已屆至，已如前第（一）爭點部分所述，則依首揭民法第五百零五
    條第一項之規定，被告自應負擔給付工程款之義務。再按，「工作有瑕疵者，定
    作人得定相當期限，請求承攬人修補之。承攬人不於前項期限內修補者，定作人
    得自行修補，並得向承攬人請求償還修補必要之費用。」民法第四百九十三條第
    一項、第二項亦定有明文。本件原告承攬之系爭工程，尚有前述與九二一大地震
    無關，屬於工程收尾之瑕疵，則依民法第四百九十三條第一項、第二項之規定，
    被告自得於自行修補後，向承攬人即原告請求償還修補之必要費用。而本件就原
    告未修補之瑕疵部分，應扣除之合理修補費用，為壹萬玖仟貳佰捌拾伍元，亦如
    前第（二）爭點部分所述。另反訴原告依前述工程合約書第十三條、第十四條之
    約定，主張終止工程合約書，和請求反訴被告賠償違約金，均無理由，復如前第
    （三）爭點部分所述。末按，「二人互負債務，而其給付種類相同，並均屆清償
    期者，各得以其債務，與他方之債務，互為抵銷。」民法第三百三十四條第一項
    前段復定有明文。則依此規定，被告抗辯以被告對於原告之瑕疵修補費用償還請
    求權，與原告對於被告之承攬報酬請求權，相互抵銷，自屬有據。是本件原告對
    於被告之承攬報酬請求權，為陸佰拾伍萬壹仟佰零捌元，與被告對於原告之
    瑕疵修補費用償還請求權，為壹萬玖仟貳佰捌拾伍元，相互抵銷後，原告得請求
    之工程款，應為陸佰拾萬貳仟零貳拾元（0000000－00000＝0000000）。
    從而，原告依民法第五百零五條第一項之規定，請求被告給付陸佰拾萬貳仟
    零貳拾元，及自起訴狀繕本送達翌日即八十九年十二月三十日起至清償日止，
    按年息百分之五計算之法定遲延利息之範圍內，為有理由，應予准許。至原告逾
    此部分之請求，以及反訴原告依工程合約書第十三條、第十四條之約定，請求反
    訴被告給付肆佰柒拾貳萬壹仟壹佰零貳元，及自反訴起訴狀繕本送達翌日起至清
    償日止，按年息百分之五計算之利息，均為無理由，均應予駁回。另本件兩造均
    陳明願供擔保後，請准宣告假執行或免為假執行，經核原告勝訴部分，合於規定
    ，爰分別酌定相當之擔保金額，予以准許。又原告其餘之訴，以及反訴原告之訴
    ，既均經駁回，其等該部分假執行之聲請，因訴之駁回而失所附麗，均不應准許
    。
九、據上論結，原告之訴為一部有理由，一部無有理由，反訴原告之訴，為無理由，
    依民事訴訟法第七十八條、第七十九條但書、第三百九十條第二項、第三百九十
    二條，判決如主文。
中　　　華　　　民　　　國　　九十一　　年　　　五　　　月　　　九　　　日
   　　　　　　　　　　          民事第六庭法　　　官  姜悌文
右為正本係照原本作成
如對本判決上訴，須於判決送達後廿日內向本院提出上訴狀，並依上訴利益繳納百分
之一點五之上訴費，若未繳納，逕依民事訴訟法施行法第九條之規定，顯然明知上訴
要件有欠缺，駁回上訴。
中　　　華　　　民　　　國　　九十一　　年　　　五　　　月　　　十　　　日
　　　　　　　　　　　　　　　　　　　　　　法院書記官　陳鳳瀴
